【裁判字號】    96,交訴,2
【裁判日期】    971230
【裁判案由】    業務過失致死
【裁判全文】
臺灣新竹地方法院刑事判決               96年度交訴字第2號
公  訴  人  臺灣新竹地方法院檢察署檢察官
被      告  甲○○
選任辯護人  魏雯祈律師
上列被告因業務過失致死案件，經檢察官提起公訴（95年度偵續
一字第24號），本院判決如下：
    主    文
甲○○從事業務之人，因業務上之過失致人於死，處有期徒刑捌
月，減為有期徒刑肆月，如易科罰金，以銀元佰元即新臺幣玖
佰元折算壹日。緩刑年。
    事    實
一、甲○○係偉群交通貨運有限公司之司機，為從事駕駛業務之
    人，於民國93年5月8日上午某時，駕駛車號3W-446號營業用
    小貨車，沿新竹市○○路○○道由南往北方向行駛，嗣於同
    日上午10時12分許，途經新竹市○○路○段181號巷口旁時，
    原應注意該處係劃有慢車道之路段，如臨時停放應依車輛順
    行方向緊靠道路右側，且右側前後輪胎外側距離緣石或路面
    邊緣不得逾60公分，而依當時天候晴、日間有自然光線、柏
    油路面無缺陷亦無障礙物、視距良好等情觀之，客觀上並無
    不能注意之情事，竟疏未注意，而貿然在設有慢車道標線之
    上開地點臨時停車，且該車右側車輪距離路面邊緣已有1.09
    公尺，以致占用該路段南往北方向之慢車道，適同向之彭振
    偉騎乘車號HHS-453 號普通重型機車自後方而來，因煞避不
    及而撞上該營業用小貨車，致人車倒地，嗣於同日上午11時
    52分許，因頭部及胸部鈍力損傷而死亡。經警在不知肇事者
    而到場處理時，甲○○乃在場表明其為肇事者，並陳述肇事
    經過，而就肇事經過自首接受裁判。
二、案經新竹市警察局第三分局報請臺灣新竹地方法院檢察署檢
    察官相驗後自動檢舉暨彭振偉之父親丙○○、母親乙○○訴
    請臺灣新竹地方法院檢察署檢察官偵查起訴。
    理    由
壹、程序部分：
    本件公訴人所提出經本院據以認定事實之所有證據方法（包
    含證人之證述與文書證據、物證等證據方法），並無證據證
    明係公務員違背法定程序所取得；又本件公訴人所提出經本
    院據為論斷依據之各項證據方法中，其中告訴人丙○○於警
    詢中所為之陳述，雖係屬審判外之陳述，依刑事訴訟法第15
    9條第1項之規定原無證據能力，惟被告甲○○及其辯護人均
    未於言詞辯論終結前聲明異議，依法應視為同意上開證據方
    法作為證據，再本院經審酌上開言詞陳述作成時之情況，並
    無顯然之瑕疵，認為以上開證據方法作為證據應屬適當，依
    刑事訴訟法第159條之5第1 項之規定，應認有證據能力。另
    公訴人所提出經本院據以認定事實之各項公務員職務上所製
    作之文書證據，亦無顯有不可信情況之情形，依刑事訴訟法
    第159條之4第1 款之規定，亦應認有證據能力，先予敘明。
貳、實體部分：
一、認定犯罪事實所憑證據及理由：
(一)、訊據被告於本院審理時就上開犯罪事實坦認不諱，核與告訴
    人丙○○、乙○○、證人陳邦豪、紀鴻儒於警詢及偵查中之
    指述、證述大致相符，復有新竹市警察局第三分局處理編號
    ：0591號道路交通事故現場圖（相231 號卷第8 頁）、新竹
    市警察局第三分局處理編號：0591號道路交通事故調查報告
    表(一)（相231號卷第9頁）、新竹市警察局第三分局處理編號
    ：0591號道路交通事故調查報告表(二)（相231 號卷第10頁）
    、現場及車損照片8幀（相231號卷第11至14頁）、新竹市○
    ○○道路交通事故當事人酒精測定紀錄表（相231 號卷第15
    頁）、新竹市消防局93年5月8日救護紀錄表（相231 號卷第
    18頁）、國泰綜合醫院新竹分院第4053號乙種診斷證明書（
    相231 號卷第19頁）、新竹市○○○道路交通事故肇事人自
    首情形紀錄表（相231 號卷第20頁，即院(二)卷第18頁）、刑
    法第185條之3 案件測試觀察紀錄表（相231號卷第21頁）、
    汽機車駕駛人酒後生理協調平衡檢測紀錄表（相231 號卷第
    22頁）、新竹市警察局竹市警交字第E00000000 號舉發違反
    道路交通管理事件通知單影本（相231號卷第23頁）、93年5
    月9日勘驗筆錄（相231號卷第27頁）、臺灣新竹地方法院檢
    察署竹檢雲甲字第0001273號相驗屍體證明書（相231號卷第
    31頁）、臺灣新竹地方法院檢察署驗斷書（相231 號卷第32
    至36頁）、新竹市○○○道路交通事故初步分析研判表（相
    231號卷第49頁，即他819號卷第6頁）、相驗照片7幀（相23
    1號卷第53至57頁）、新竹市警察局第三分局96年3月26日竹
    市警三分五字第0960005993號函暨檢附之道路交通事故現場
    圖（院(一)卷第53至54頁）、新竹市警察局第三分局96年6月8
    日竹市警三分五字第0960011705號函暨檢附之現場照片、道
    路交通事故現場圖等資料（院(一)卷第83至87頁）、中央警察
    大學97年2月4日校鑑科字第0960004840號鑑定書（外置，影
    本於院(一)卷第109至114頁）、中央警察大學97年5 月19日校
    鑑科字第0970002723號函（院(一)卷第191 頁）、新竹市政府
    97年5月19日府交管字第0970049490號函（院(一)卷第195頁）
    、新竹市警察局第三分局97年5月19日竹市警三分五字第097
    00011470號函暨檢附之報告書（院(一)卷第198至202頁）、交
    通部公路總局新竹區監理所桃園監理站97年7月3日竹監桃字
    第0970014798號函（院(一)卷第244 頁）、中央警察大學97年
    8 月11日校鑑科字第0970004405號函（院(一)卷第252至253頁
    ）、新竹市政府97年9 月30日府交管字第0970099667號函（
    院(一)卷第281頁）、內政部警政署97年9月23日警署交字第09
    70115927號函（院(一)卷第282 頁）、車號查詢汽車車籍（院
    (二)卷第18-1頁）、新竹市警察局第三分局97年10月31日竹市
    警三分五字第0970024362號函（院(二)卷第49至52頁）、新竹
    市警察局第三分局97年10月31日竹市警三分五字第09700243
    61號函（院(二)卷第54至56頁）、新竹市政府97年10月31日府
    交管字第0970112588號函（院(二)卷第58至59頁）、交通部公
    路總局臺北區監理所基隆監理站97年10月30日北監基一字第
    0970011785號函暨檢附之車籍資料、車主歷史查詢表（院(二)
    卷第62至65頁）各乙份在卷可參，被告自白與上開犯罪事實
    相符，應可認定。
(二)、按停車時應依車輛順行方向緊靠道路右側，但單行道應緊靠
    路邊停車。其右側前後輪胎外側距離緣石或路面邊緣不得逾
    40公分，在單行道左側停車時，比照辦理；又臨時停車時，
    應依車輛順行方向緊靠道路右側，但單行道應緊靠路邊停車
    ，其右側前後輪胎外側距離緣石或路面邊緣不得逾60公分，
    但大型車不得逾1 公尺，在單行道左側臨時停車時，比照辦
    理，道路交通安全規則第112條第2項、第111條第2項分別定
    有明文。本件被告駕駛車號3W-446號營業用小貨車，沿新竹
    市○○路○○道由南往北方向行駛，於同日上午10時12分許
    ，途經新竹市○○路○段181號巷口旁時，原應注意該處係劃
    有慢車道之路段，如臨時停放應依車輛順行方向緊靠道路右
    側，且右側前後輪胎外側距離緣石或路面邊緣不得逾60公分
    ，而依當時天候晴、日間有自然光線、柏油路面無缺陷亦無
    障礙物、視距良好等情觀之，客觀上並無不能注意之情事，
    竟疏未注意，而貿然在設有慢車道標線之上開地點臨時停車
    ，且該車右側車輪距離路面邊緣已有1.09公尺，以致占用該
    路段南往北方向之慢車道，適同向被害人騎乘車號HHS- 453
    號普通重型機車自後方而來，因煞避不及而撞上該營業用小
    貨車，致人車倒地，嗣於同日上午11時52分許，因頭部及胸
    部鈍力損傷而死亡，被告自有過失，且其過失行為與被害人
    死亡之結果有相當因果關係。
二、論罪科刑之依據：
    被告為從事駕駛業務之人，其因業務上之過失行為致被害人
    死亡，係犯刑法第276條第2項業務過失致死罪。
(一)、新舊法適用：被告行為後，刑法已於94年2月2日修正公布，
    並於95年7月1日施行，修正後第2條第1項規定：「行為後法
    律有變更者，適用行為時之法律。但行為後之法律有利於行
    為人者，適用最有利於行為人之法律。」此項修正乃為符合
    刑法第1 條罪刑法定主義之要求，貫徹法律禁止溯及既往原
    則，屬規範行為後法律變更所生新舊法律比較適用之準據法
    ，無比較新舊法之問題，應逕適用修正後刑法第2 條決定新
    舊法之適用，先予敘明。又關於刑法修正後之新舊法比較，
    應就罪刑有關之一切情形，綜其全部罪刑之結果而為比較，
    最高法院95年5月23日95年度第8次刑庭會議決議可參。
(二)、罰金刑：修正前刑法分則編有關罰金刑之貨幣單位為銀元，
    且依刑法分則編應處罰金者，應適用罰金罰鍰提高標準條例
    第1條、第4條之規定，亦即應按各該具體條文制定或修正之
    時間先後，定其提高之倍數。刑法修正後，刑法施行法增訂
    第1之1條，於95年6月14日經總統公布，並自同年7月1 日起
    施行，該條規定：「中華民國94年1月7日（註：立法院通過
    修正案之時間）刑法修正施行後，刑法分則編所定罰金之貨
    幣單位為新臺幣。94年1月7日刑法修正時，刑法分則編未修
    正之條文定有罰金者，自94年1月7日刑法修正施行後，就其
    所定數額提高為30倍。但72年6 月26日至94年1月7日新增或
    修正之條文，就其所定數額提高為3倍」。亦即自95年7 月1
    日起，刑法分則編所定罰金之貨幣單位，由原來之銀元改為
    新臺幣，且94年1月7日刑法修正時，刑法分則編未修正之條
    文定有罰金者，自95年7月1日起，有關罰金之數額提高為30
    倍。本件被告所犯刑法第276條第2項之罪，該罪有罰金刑之
    處罰，且自24年7月1日公布施行後即未再修正，依增訂刑法
    施行法第1之1條之規定，其罰金以新臺幣為單位，數額應提
    高30倍。此與修正前之罰金以銀元為單位，適用罰金罰鍰提
    高標準條例之結果應提高10倍者，對被告而言並無不利（新
    臺幣與銀元之比例為1比3，換算結果亦為30倍）。
(三)、自首：修正後刑法第62條關於自首之規定，將必減輕其刑改
    為得減，自屬法律有變更，且比較結果以舊法有利於被告，
    應適用舊法（修正前）之規定。
(四)、綜合上述各條文修正前後之比較，以被告行為時之法律較有
    利於行為人，自應適用修正前刑法之相關規定予以論處。被
    告於犯情未被有偵查犯罪職權之公務員發現前，向有偵查犯
    罪職權之警員林仲雲承認自己為肇事者，並接受裁判，有新
    竹市○○○道路交通事故肇事人自首情形紀錄表乙份在卷可
    參，依修正前刑法第62條前段，減輕其刑。
三、又被告行為後，刑法第276條第2項業務過失致死罪關於罰金
    刑之規定，由原定貨幣單位銀元3000元以下罰金，並依罰金
    罰鍰提高標準條例第1 條前段規定提高為10倍（提高後折算
    為新臺幣9 萬元以下罰金），經依95年7月1日修正施行之刑
    法施行法第1條之1第1項、第2項前段規定，將其貨幣單位修
    正為新臺幣，並就所定數額提高為30倍，亦即修正為新臺幣
    9 萬元以下罰金；而法定罰金刑最低度部分，由修正前刑法
    第33條第5款規定為銀元1元以上，依罰金罰鍰提高標準條例
    第1 條前段提高為10倍（提高後折算為新臺幣30元），依修
    正後刑法第33條第5款則修正為新臺幣1千元以上，以百元計
    算，經比較行為時法與裁判時法，修正之罰金刑最高度部分
    ，行為時法與裁判時法輕重相同，行為時法並無不利於被告
    情形，而就修正之罰金刑最低度部分，行為時法則較有利於
    被告，自應依修正後刑法第2條第1項前段之規定，適用行為
    時法論罪科刑。又關於易科罰金之折算標準部分，被告行為
    時之舊刑法第41條第1項前段規定：「犯最重本刑為5年以下
    有期徒刑以下之刑之罪，而受6 個月以下有期徒刑或拘役之
    宣告，因身體、教育、職業、家庭之關係或其他正當事由，
    執行顯有困難者，得以1元以上3元以下折算1 日，易科罰金
    」，上開易科罰金折算標準，並依被告行為時之罰金罰鍰提
    高標準條例第2 條前段（現已刪除）規定，就其原定數額提
    高為100倍折算1日，則被告行為時之易科罰金折算標準，應
    以銀元100元以上300元以下折算1 日，經折算為新臺幣後，
    應以新臺幣300元以上900元以下折算1 日。惟被告行為後之
    新刑法第41條第1項前段則規定：「犯最重本刑為5年以下有
    期徒刑以下之刑之罪，而受6 個月以下有期徒刑或拘役之宣
    告者，得以新臺幣1,000元、2,000元或3,000元折算1日，易
    科罰金」，比較修正前後之易科罰金折算標準，以適用被告
    行為時之舊刑法規定，並同時引用被告行為時之罰金罰鍰提
    高標準條例第2條之規定，較有利於被告。
四、爰審酌被告身為職業駕駛人，其注意能力應較一般人為高，
    對於交通法規，亦應較常人嫻熟，卻未能善盡駕駛注意義務
    ，導致被害人因而喪失寶貴之生命，使被害人之家屬受到無
    可撫平之傷痛，所受損害非輕，及考量其肇事後已與被害人
    家屬和解，量處如主文所示之刑。又被告犯罪時間在96年 4
    月24日以前，合於中華民國九十六年罪犯減刑條例所規定之
    減刑條件，爰依該條例第2條第1項第3 款之規定減其宣告刑
    2分之1，並諭知易科罰金之折算標準。
五、刑法第74條雖於94年2月2日修正公布，並自95年7月1日施行
    ，然有關緩刑之宣告，因非行為可罰性之法律規範變更問題
    ，而應適用裁判時之法，不生新舊法比較之問題（最高法院
    95年度第8 次刑事庭會議決議參照），故犯罪在本次刑法修
    正施行前，新法施行後為裁判者，緩刑之宣告，應適用新法
    第74條之規定。末查，被告未曾因故意犯罪受有期徒刑以上
    刑之宣告，有臺灣高等法院被告前案紀錄表乙份在卷可稽，
    雖被告遲於本案審理中始坦承犯行，而與被害人家屬和解賠
    償，雖無法彌補被害人父母喪失子女之重大傷痛，惟刑罰目
    的並非僅在於報復被告之犯行，尚有教育及預防之功能，期
    使不慎觸法者能知法及不致有再犯之虞，被告經此論罪科刑
    之教訓，應能心生警惕，而無再犯之虞，本院認所宣告之刑
    以暫不執行為適當，併依修正後刑法第74條第1項第1款之規
    定，宣告緩刑3年，以啟自新。
據上論斷，應依刑事訴訟法第299條第1項前段，刑法第2條第1項
前段、第276條第2項、修正前第41條第1項、修正前第62條、第7
4條第1項第1款，修正前罰金罰鍰提高標準條例第2條，現行法規
所定貨幣單位折算新臺幣條例第2 條，中華民國九十六年罪犯減
刑條例第2條第1項第3款、第7條、第9條，判決如主文。
本案經檢察官洪裕翔到庭執行職務。
中    華    民    國    97    年    12    月    30    日
                  交通法庭審判長法  官  賴淑敏
                                法  官  黃美文
                                法  官  林惠君
以上正本證明與原本無異。
如不服本判決，應於收受送達後10日內向本院提出上訴書狀，其
未敘述上訴理由者，應於上訴期間屆滿後20日內向本院補提理由
書狀（均須按他造當事人之人數附繕本）。
中    華    民    國    97    年    12    月    30    日
                                書記官  蔣淑君
中華民國刑法第276條第2項（過失致死罪）：
從事業務之人，因業務上之過失犯前項之罪者，處5 年以下有期
徒刑或拘役，得併科3千元以下罰金。


司法院資訊處製作；財團法人民間司法改革基金會備份。
